【裁判字號】    97,消債更,346
【裁判日期】    970815
【裁判案由】    聲請更生程序
【裁判全文】
臺灣高雄地方法院民事裁定           97年度消債更字第346號
聲  請  人
即債務人    甲○○  國民
上列聲請人聲請更生程序事件，本院裁定如下：
    主      文
聲請人甲○○自民國九十七年八月十五日下午五時起開始更生程
序。
命司法事務官進行本件更生程序。
    理      由
一、聲請意旨略以：聲請人甲○○因消費借貸、自用住宅借款、
    信用卡或現金卡契約，對如附表所示金融機構負有如附表所
    示債務，其中無擔保或無優先權之債務總額未逾新臺幣（下
    同）1,200 萬元。因有不能清償債務情事，前於民國95年間
    ，已依中華民國銀行公會會員辦理消費金融案件無擔保債務
    協商機制，以書面向最大債權金融機構中華商業銀行請求共
    同協商債務清償方案。雖經協商成立，聲請人應按月給付28
    ,048 元 。然聲請人每月實領薪資約17,000元，除清償上開
    協商金額外，尚需支付房屋貸款每月11,503元、個人生活開
    銷6,000 元及扶養2 名在學子女9,000 元，根本無力負擔。
    又因母親劉吳寶鳳於97年1 月間經診斷罹患肺癌，生活開銷
    入不敷出，乃自97年1 月間起未依上開協議償還，係因不可
    歸責於己之事由致無法履行協議，爰依法聲請准予裁定更生
    等語。
二、按債務人不能清償債務或有不能清償之虞者，得依本條例所
    定更生程序，清理其債務；債務人無擔保或無優先權之債務
    總額未逾1,200 萬元者，於法院裁定開始清算程序或宣告破
    產前，得向法院聲請更生；債務人對於金融機構因消費借貸
    、自用住宅借款、信用卡或現金卡契約而負債務，在聲請更
    生或清算前，應提出債權人清冊，以書面向最大債權金融機
    構請求協商債務清償方案，並表明共同協商之意旨；債務人
    與金融機構協商成立者，不得聲請更生或清算；但因不可歸
    責於己之事由，致履行顯有重大困難者，不在此限；本條例
    施行前，債務人依金融主管機關協調成立之中華民國銀行公
    會會員，辦理消費金融案件無擔保債務協商機制與金融機構
    成立之協商，準用前項之規定；法院開始更生程序之裁定，
    應載明其年、月、日、時，並即時發生效力；法院裁定開始
    更生或清算程序後，得命司法事務官進行更生或清算程序，
    必要時得選任律師、會計師或其他適當之自然人或法人一人
    為監督人或管理人，消費者債務清理條例第3 條、第42條第
    1 項、第151 條第1 項、第5 項、第6 項、第45條第1 項、
    第16條第1 項分別定有明文。
三、經查：
（一）聲請人主張其於本件更生聲請前，已於95年間依金融主管
      機關協調成立之中華民國銀行公會會員辦理消費金融案件
      無擔保債務協商機制，與中華商業銀行就無擔保債務成立
      協商，約定自95年11月起，分120 期，利率3.88% ，每月
      10日以28,048元依各債權銀行債權金額比例清償各項債務
      ，至全部清償為止；聲請人業已依約繳納，迨至97年1 月
      間毀諾無力繳付等情，有協議書、無擔保債務還款計畫、
      中華商業銀行收款憑條在卷可稽（詳本院卷第68頁至第76
      頁）。又聲請人另對中國信託商業銀行負有房屋貸款1,53
      3,000 元，該筆債務並未依上開協商機制成立協商，每月
      另須繳納貸款11,503元等情，亦有聲請人設於中國信託商
      業銀行之帳戶存摺在卷可查（詳本院卷第14、15頁）。足
      見聲請人係因消費借貸、自用住宅借款、信用卡或現金卡
      契約而對金融機構負如附表所示債務。又聲請人所負無擔
      保或無優先權之債務，即如附表除編號16以外所示債務，
      總額並未逾1,200 萬元。另聲請人於消費者債務清理條例
      施行後，業已向最大債權金融機構中國信託商業銀行請求
      協商債務清償方案，並表明共同協商之意旨，經該公司於
      97年6 月3 日以聲請人曾參與前置協商成立或銀行公會協
      商機制成立為由，拒絕聲請人之申請乙情，亦有該公司前
      置協商退件通知函在卷可查（詳本院卷第11頁）。則聲請
      人已依消費者債務清理條例第151 條第1 項規定進行協商
      程序而不成立甚明。
（二）聲請人主張其每月實領薪資約17,000元，依原協商內容，
      應按月償還28,048元，另需按月支付房屋貸款11,503元等
      情，已提出聲請人設於中國信託商業銀行三民分行之帳戶
      存摺、財政部高雄市國稅局94、95、96年度綜合所得稅各
      類所得資料清單、郵政存簿儲金簿存摺、勞工保險被保險
      人投保資料表（明細）、各類所得扣繳暨免扣繳憑單；裕
      潔股份有限公司服務證明書、薪資明細表在卷為憑（詳本
      院卷第14、15頁、第18頁至第20頁、第48頁、第51、52頁
      、第88頁、第90、91頁）。又聲請人主張其每月需支出膳
      食費用6, 000元乙情，已提出其所有設於中國信託商業銀
      行三民分行之帳戶存摺為憑（詳本院卷第66、67頁）。本
      院斟酌聲請人居住於高雄市，依臺灣省97年度最低生活費
      每人每月為10,991元計算，其主張上開生活支出，應屬允
      當。另聲請人雖主張須扶養2 名在學子女劉勇邵、劉亞潔
      ，然按受扶養權利者，以不能維持生活而無謀生能力者為
      限，民法第1117條第1 項定有明文。查劉勇邵、劉亞潔均
      已成年，有其等年籍資料在卷可查（詳本院卷第22頁），
      且聲請人自稱劉勇邵現待役中，劉亞潔現待業中；又其等
      2 人在學期間均曾打工，並有收入等情，有其等2 人之財
      政部高雄市國稅局95、96年度綜合所得稅各類所得資料清
      單在卷可查（詳本院卷第61、62頁、第64、65頁）。足見
      劉勇邵及劉亞潔2 人並非無謀生能力之人，則聲請人主張
      需支付其等2 人扶養費用共9,000 元，應屬無據。然聲請
      人每月須支付其個人生活費用6,000 元、房屋貸款11,503
      元，應堪認定。從而，聲請人每月薪資收入扣除其個人最
      低生活必要支出及房屋貸款，已不足以清償原協商金額。
      又聲請人之母劉吳寶鳳於97年1 月間經診斷罹患肺癌乙情
      ，亦有高雄榮民總醫院診斷證明書在卷足憑（詳本院卷第
      94頁）。則聲請人主張其自97年1 月間起，因不可歸責於
      己之事由，致履行上開協議顯有重大困難，堪予採信。
（三）聲請人對如附表所示金融機構負有如附表所示債務，債務
      總額為3,694,006 元；又其名下擁有坐落高雄市○○區○
      ○段一小段150 地號土地、門牌號碼高雄市三民區○○○
      路312 號7 樓房屋及車輛1 部；又上開房地已經中國信託
      商業銀行股份有限公司設定抵押；另聲請人投資耿鼎企業
      股份有限公司、日月光半導體製造股份有限公司、臺灣星
      科金朋半導體股份有限公司及華冠通訊股份有限公司，總
      額610,500 元等情，有聲請人之財產及收入狀況說明書、
      債權人清冊、財政部高雄市國稅局財產歸屬資料清單、財
      團法人金融聯合徵信中心當事人查詢個人資料（信用報告
      ）回覆書、土地登記第一類謄本、建物登記第一類謄本為
      證（詳本院卷第5 頁至第10頁、第17頁、第24頁至第29頁
      、第55頁至第58頁）。則聲請人之債務總額高達3,694,00
      6 元，而其每月僅支領薪資約1,7000元，又需支付個人生
      活開銷及房屋貸款，雖投資股票總額達610,500 元，然係
      以向金融機構借貸款項購得，上開房地亦經本院以97年度
      司執全字第3804號為假扣押，有本院公務電話紀錄在卷可
      憑（詳本院卷第95頁），則聲請人有不能清償債務情事，
      應可認定。
四、綜上所述，本件聲請人為一般消費者，並未從事營業活動。
    其有無法清償如附表所示債務之虞情事，又所負無擔保或無
    優先權之債務，並未逾1,200 萬元。雖前於95年間曾依中華
    民國銀行公會會員辦理消費金融案件無擔保債務協商機制，
    達成還款協議，但因不可歸責於己之事由，致履行上開協議
    顯有重大困難。嗣於消費者債務清理條例施行後再向最大債
    權金融機構申請協商亦不成立，且未經法院裁定開始清算程
    序或宣告破產，又查無消費者債務清理條例第6 條第3 項、
    第8 條或第46條各款所定駁回更生聲請之事由存在，則聲請
    人聲請更生，應屬有據，自應准許。
五、依消費債務清理法第45條第1項，裁定如主文。
中    華    民    國    97    年    8     月    15    日
                  民事第三庭法  官  謝梨敏
上為正本係照原本作成。
本件不得抗告。
本裁定已於民國97年8月15日下午5時公告。
中    華    民    國    97    年    8     月    15    日
                                書記官  林玉珊
附表：
┌──┬────────────┬────────┬───────┐
│編號│債權人                  │金額（新臺幣）  │種    類      │
├──┼────────────┼────────┼───────┤
│1   │國泰世華商業銀行        │15,602元        │信用卡消費款  │
├──┤                        ├────────┼───────┤
│2   │                        │178,000元       │信用貸款      │
├──┼────────────┼────────┼───────┤
│3   │渣打國際商業銀行        │108,287元       │信用消費款    │
├──┼────────────┼────────┼───────┤
│4   │香港上海匯豐銀行        │74,151元        │信用消費款    │
├──┼────────────┼────────┼───────┤
│5   │臺灣新光商業銀行        │91,996元        │信用消費款    │
├──┼────────────┼────────┼───────┤
│6   │遠東國際商業銀行        │110,611元       │現金卡        │
├──┤                        ├────────┼───────┤
│7   │                        │208,000元       │信用貸款      │
├──┼────────────┼────────┼───────┤
│8   │玉山商業銀行            │70,580元        │信用消費款    │
├──┼────────────┼────────┼───────┤
│9   │萬泰商業銀行            │18,382元        │信用消費款    │
├──┤                        ├────────┼───────┤
│10  │                        │265,000元       │信用貸款      │
├──┼────────────┼────────┼───────┤
│11  │大眾商業銀行            │96,428元        │信用消費款    │
├──┼────────────┼────────┼───────┤
│12  │安泰商業銀行            │129,375元       │信用卡消費款  │
├──┼────────────┼────────┼───────┤
│13  │中國信託商業銀行        │76,325元        │信用卡消費款  │
├──┤                        ├────────┼───────┤
│14  │                        │139,000元       │現金卡        │
├──┤                        ├────────┼───────┤
│15  │                        │32,000元        │信用貸款      │
├──┤                        ├────────┼───────┤
│16  │                        │1,533,000元     │房屋貸款      │
├──┼────────────┼────────┼───────┤
│17  │永豐信用卡股份有限公司  │191,269元       │信用卡消費款  │
├──┼────────────┼────────┼───────┤
│18  │匯豐銀行                │356,000元       │現金卡        │
└──┴────────────┴────────┴───────┘


司法院資訊處製作；財團法人民間司法改革基金會備份。
